臺灣高等法院刑事判決
109年度上訴字第3199號
上  訴  人  臺灣桃園地方檢察署檢察官
被      告  黃志豪


上列上訴人因被告毒品危害防制條例案件，不服臺灣桃園地方法
院108年度訴字第829號，中華民國109年4月10日第一審判決（起
訴案號：臺灣桃園地方檢察署108年度偵字第2164、3947號），
提起上訴，本院判決如下：
    主  文
上訴駁回。
    事  實
一、黃志豪明知甲基安非他命係毒品危害防制條例所管制之第二
    級毒品，不得持有。竟基於持有第二級毒品純質淨重20公克
    以上之犯意，於民國107年8月26日下午2、3時，與在UT網路
    聊天室所結識、真實姓名年籍不詳、綽號「糖殤」之成年男
    子，相約在桃園市○○區○○火車站旁地下道，以新臺幣（下同
    ）24,000元之代價，向該男子購得第二級毒品甲基安非他命
    3包（驗前總淨重31.7365公克，驗後純質淨重24.5628公克
    ）後，而持有之。嗣於107年8月28日晚間6時35分許，為警
    在彰化縣○○鎮○○路00號前查獲，並扣得上開毒品3包。
二、案經臺灣彰化地方檢察署檢察官簽分偵辦後，陳請臺灣高等
    檢察署檢察長核轉由臺灣桃園地方檢察署檢察官偵查起訴。
    理  由
壹、證據能力：
    按被告以外之人於審判外之言詞或書面陳述，除法律有規定
    者外，不得作為證據，刑事訴訟法第159條第1項定有明文。
    又被告以外之人於審判外之陳述，雖不符刑事訴訟法第159
    條之1至之4規定，而經當事人於審判程序同意作為證據，法
    院審酌該言詞陳述或書面陳述作成時之情況，認為適當者，
    亦得為證據。查本判決以下所引用被告以外之人於審判外陳
    述，檢察官、被告於本院均表示同意有證據能力（本院卷第
    66至68頁），本院審酌前開證據並無違法取證之情事，復與
    本案之待證事實具有關連性，而認適當作為證據，依刑事訴
    訟法第159條之5第1項之規定，認上開證據均具有證據能力
    。至本院所引之其他非供述證據部分，經查並非違法取得，
    亦無依法應排除其證據能力之情形，復與本案待證事實具有
    自然之關連性，均應有證據能力。　　
貳、認定事實所憑證據及理由：
一、訊據被告於偵訊、原審及本院審理時，就上開持有甲基安非
    他命純質淨重逾20公克之犯行，均坦承不諱（毒偵字第1632
    號卷第5頁背面、36頁背面，原審訴字卷第62、70頁，本院
    卷第66、136頁）。而上開毒品3包係經警在彰化縣○○鎮○○路
    00號前查獲扣案一節，亦有卷附搜索扣押筆錄、扣押物品目
    錄表、現場照片、扣押物品照片等件足憑（毒偵字第7至9、
    17至18頁）；又該扣案之透明結晶物3包，經衛生福利部草
    屯療養院鑑驗結果，均為甲基安非他命成分，此有該院草療
    鑑字第0000000000、0000000000號鑑驗書附卷足佐（毒偵字
    第1632號卷第53至54頁）。而經原審將扣案之甲基安非他命
    送由臺北榮民總醫院鑑定結果，編號1之淨重2.1166公克、
    取樣0.0304公克，純度76.6％，純質淨重1.6213公克；編號2
    之淨重2.1526公克、取樣0.0333公克，純度84.4％，純質淨
    重1.8168公克；編號3之淨重27.0137公克、取樣0.0689公克
    ，純度78.2％，純質淨重21.1247公克，合計驗後總純質淨重
    為24.5628公克，有該院毒品純度鑑定書（一）、（二）在
    卷足憑（原審訴字卷第47、49頁）。足認被告前開任意性自
    白與事實相符，堪予採憑。
二、雖檢察官起訴書事實欄記載被告本案持有之甲基安非他命3
    包總純質淨重為31.4191公克。查：衛生福利部草屯療養院
    鑑驗書固以驗前淨重乘以純度（以該毒品鹽酸鹽為基準）計
    算，認本件扣案之甲基安非他命，其中2包（即扣押物品目
    錄表編號1、2）合計驗前淨重為4.5514公克，純度99％，純
    質淨重4.5059公克；另1包（即扣押物品目錄表編號3）驗前
    淨重27.1851公克，純度99％，純質淨重26.9132公克，亦即
    總純質淨重為31.4191公克，而與前開臺北榮民總醫院鑑定
    所得純質淨重不同。經本院發函臺北榮民總醫院說明，認：
    本案毒品成分經鑑驗為甲基安非他命，純質淨重應以甲基安
    非他命之自由鹼純度表示，若可辨別出此甲基安非他命為鹽
    酸鹽，檢出值需乘以換算比值1.24倍，即甲基安非他命鹽酸
    鹽純度，此有該院109年12月3日函在卷可憑（本院卷第117
    頁）。足見臺北榮民總醫院上開鑑定結果，已說明其鑑定計
    算純質淨重所憑之論據，相較於衛生福利部草屯療養院前開
    鑑驗書之換算方式，自較為可採。
三、從而，被告上開持有甲基安非他命純質淨重20公克以上之犯
    行，事證已臻明確，堪予認定，應依法論科。
參、論罪：
    核被告所為，係犯毒品危害防制條例第11條第4項持有第二
    級毒品純質淨重20公克以上罪。
肆、駁回上訴之理由：
一、原判決以被告上開持有甲基安非他命合計純質淨重24.5628
    公克，犯行事證明確，認被告係犯毒品危害防制條例第11條
    第4項持有第二級毒品純質淨重20公克以上罪，並適用毒品
    危害防制條例第11條第4項、第18條第1項前段等規定，審酌
    被告上開持有第二級毒品純質淨重20公克以上，持有期間、
    數量、所生危害程度，與被告犯後坦承犯行之態度，並考量
    被告之素行、智識程度、家庭生活經濟狀況等一切情狀，予
    以量處有期徒刑7月。核原判決上開認事用法，並無違誤，
    量刑亦稱妥適。
二、檢察官上訴意旨雖以：依臺灣高等檢察署109年3月30日簡文
    允字第00000000000號函文所示，本案鑑定機關衛生福利部
    草屯療養院與交通部民用航空局航空醫務中心均採以鹽酸鹽
    為計算毒品純質淨重之基準，嗣交通部民用航空局航空醫務
    中心自109年間起改以自由鹼為鑑定基準，衛生福利部草屯
    療養院仍維持原基準，原審並未查明何以如此，且衛生福利
    部食品藥物管理署104年12月11日函文、法務部調查局105年
    2月5日函文均表明毒品純度係以乘以1.15倍計算，何以臺北
    榮民總醫院以回乘比值1.24倍計算，亦未據原審說明，原判
    決自非妥適云云，指摘原判決不當。惟查：
　㈠檢察官上訴意旨所引用之法務部調查局105年2月5日函文，內
    容無非係謂：「．．．二、實務上查獲之愷他命多係鹽酸鹽化
    合物，故以愷他命鹽酸鹽作為計算毒品純度之基準較符合實
    際現況。三、經儀器分析測得之『愷他命』自由鹼純度可乘以
    1.15倍係數換算成愷他命鹽酸鹽純度」等語（本院卷第43頁
    ），乃針對愷他命之純質淨重換算係數所為說明，本案查獲
    者為甲基安非他命，化學分子組成不同，自不能逕予比附適
    用。至衛生福利部食品藥物管理署104年12月11日函文則僅
    係在說明「愷他命」自由鹼分子式之分子量為237.725，愷
    他命鹽酸鹽分子式之分子量為274.186，二者不同，故檢體
    所含愷他命自由鹼或愷他命鹽酸鹽之數據確有差異，請法務
    部統一釋疑等語（本院卷第41至42頁），亦無涉及有關甲基
    安非他命純質淨重之換算問題。是檢察官以上開函文指摘原
    判決不當，已非有據。
　㈡其次，卷附臺北榮民總醫院函文已具體說明，鹽酸鹽、自由
    鹼係指化學成分存在之形式，除了外觀不同外，分子量亦各
    有不同，甲基安非他命之自由鹼、鹽酸鹽、硫酸鹽分子量分
    別為149、186、245，而毒品成分進行定量檢驗之標準品為
    自由鹼，檢出值為自由鹼純度值，如檢品為鹽酸鹽，檢出值
    需回乘比值1.24換算（檢品為硫酸鹽，檢出值則需回乘比值
    1.64），純度鑑驗時，無法分辨屬何種鹽類，故統一採用自
    由鹼等語（原審訴字卷第43頁）。本案衛生福利部草屯療養
    院定量甲基安非他命所使用之標準品為鹽酸鹽，固據該院10
    9年11月19日函覆本院在卷（本院卷第115頁），是該院以純
    度99％換算所得之扣案甲基安非他命「鹽酸鹽形式」之淨重
    ，自與扣案甲基安非他命之毒品成分純質有別，此觀之臺灣
    高等檢察署109年3月30日函文之說明四亦認，交通部民用航
    空局航空醫務中心自109年起改以自由鹼為計算毒品純度之
    基準，而與其他鑑驗機關採相同計算基準等語（本院卷第31
    至32頁），益見臺北榮民總醫院以自由鹼作為甲基安非他命
    定量鑑驗之標準品，而檢出自由鹼純度值，乃較為可採。檢
    察官徒以衛生福利部草屯療養院未改採與其他鑑驗單位相同
    以自由鹼作為純度之鑑驗基準云云，指摘原判決認定不當，
    亦非有據。
  ㈢從而，檢察官之上訴，為無理由，應予駁回。
據上論斷，應依刑事訴訟法第368條，判決如主文。
本案經檢察官林欣怡提起公訴，檢察官鄧瑋琪提起上訴，經檢察
官吳慧蘭到庭執行職務。
中　　華　　民　　國　　110 　年　　2 　　月　　2 　　日
                  刑事第二十二庭審判長法　官  洪于智
                                      法　官  陳銘壎
                                      法　官  汪怡君
以上正本證明與原本無異。
如不服本判決，應於收受送達後20日內向本院提出上訴書狀，其
未敘述上訴之理由者並得於提起上訴後20日內向本院補提理由書
（均須按他造當事人之人數附繕本）「切勿逕送上級法院」。
                                      書記官  賴怡孜
中　　華　　民　　國　　110 　年　　2 　　月　　3 　　日
附錄：本案論罪科刑法條全文
毒品危害防制條例第11條第四項
持有第二級毒品純質淨重二十公克以上者，處6月以上5年以下有
期徒刑，得併科新臺幣70萬元以下罰金。